臺灣臺中地方法院民事判決
111年度訴字第217號
原      告  林麗兒  
訴訟代理人  趙若竹律師
被      告  楊貽雯   
訴訟代理人  韓忞璁律師
            許盟志律師
上列當事人間請求損害賠償事件，本院於民國111年5月31日言詞
辯論終結，判決如下：
    主      文
被告應給付原告新臺幣150,000元，及自民國111年1月27日起至
清償日止，按年息百分之五計算之利息。
原告其餘之訴駁回。
訴訟費用由被告負擔四分之一，餘由原告負擔。
本判決第一項得假執行。但被告如以新臺幣150,000元為原告預
供擔保，得免為假執行。
原告其餘假執行之聲請駁回。
    事實及理由
一、原告主張：其與訴外人洪嘉呈於民國105年10月2日結婚，婚
    後育有1名未成年子女。被告明知洪嘉呈為有配偶之人，卻
    於原告與洪嘉呈婚姻關係存續期間之110年6月間起迄今發生
    婚外情之不當男女交往關係，2人除在外同居外，並有發生
    性行為，導致洪嘉呈表示欲與原告離婚，其自發現洪嘉呈與
    被告外遇後終日食慾不振、以淚洗面，更暴瘦6公斤。被告
    之行為侵害原告配偶身分法益情節重大，故依民法第184條
    第1項、第195條第3項、第1項規定訴請被告給付慰撫金等語
    ，並聲明：（一）被告應給付原告新臺幣（下同）60萬元，
    及自起訴狀繕本送達被告翌日起至清償日止，按年息5%計算
    之利息。（二）願供擔保，請准宣告假執行。
二、被告則以：其與洪嘉呈僅為軍中同僚，彼此並無交往或任何
    逾越正當交友行為之範疇，縱有曖昧亦非屬情節重大等語，
    資為抗辯，並聲明：（一）原告之訴駁回。（二）如受不利
    益判決，願供擔保，請准宣告免為假執行。
三、本件經法院會同兩造整理並簡化爭點如下（見本院卷第142
    頁，並由本院依相關卷證為部分文字修正）：
（一）不爭執事項：
     1.原告與洪嘉呈於105年10月2日結婚，婚後育有1名未成年
       子女（見本院卷第27頁）。被告知悉洪嘉呈為有配偶之
       人。
     2.兩造陳報之年次、學歷、職業、月收入、經濟狀況、家
       庭狀況等資料（見本院卷第94、119頁），及所調取兩造
       所得財產資料（置於卷附不公開證物袋），同意作為本
       件慰撫金量定之參考。
（二）爭點：
　　　原告以被告於110年6月起迄今與洪嘉呈交往而侵害其基於
      配偶關係所生之身分法益為由，請求被告賠償60萬元，及
      自起訴狀繕本送達被告翌日即111年1月27日起至清償日止
      ，按年息5%計算之利息，有無理由？　　
四、本院的判斷：
（一）故意或過失，不法侵害他人之權利者，負損害賠償責任。
      故意以背於善良風俗之方法，加損害於他人者亦同，民法
      第184條第1項定有明文。又不法侵害他人之身體、健康、
      名譽、自由、信用、隱私、貞操，或不法侵害其他人格法
      益而情節重大者，被害人雖非財產上之損害，亦得請求賠
      償相當之金額；前2項規定，於不法侵害他人基於父、母
      、子、女或配偶關係之身分法益而情節重大者，準用之，
      同法第195條第1、3項亦有明文。本院基於以下的理由，
      認為被告之行為確實侵害原告基於配偶之身分法益而情節
      重大：
　　1.原告主張洪嘉呈將被告親筆書寫「寶貝　愛你哦♥」、「
      老公 我愛你 很愛很愛你 最愛最愛你 我的小壞蛋♥」等
      文字之紙條（見本院卷第29至31頁）放置於軍中識別證內
      ，被告對此並不爭執，然辯稱：上開紙條係寫給其配偶丁
      ○○的，因為丁○○涉有毒品案件，被告為使丁○○迷途知返，
      遂寫下該紙條。其後某次與洪嘉呈聊及自身婚姻狀況時隨
      手拿出，而因匆忙之際未能取回，洪嘉呈或因此將之放在
      識別證內以待日後歸還云云（見本院卷第107至109頁）。
      然丁○○經查並無毒品前案紀錄（見不公開證物袋內所附前
      案紀錄表），被告改稱是丁○○因其姑姑涉有毒品案件恐連
      累被告為由說服與被告離婚云云（見本院卷第155頁）。
      然證人丁○○於本院具結證稱：我沒有看過系爭紙條，該紙
      條確實是被告的字跡，被告與我在109年5月21日結婚、11
      0年10月27日離婚，我們在交往時被告曾經叫過我「寶貝
      」、「老公」，從來沒有叫過我「小壞蛋」，從110年8月
      起被告開始對我冷暴力，就都是叫我的本名。我所謂被告
      對我冷暴力，就是我不管做什麼事情被告都覺得不好，後
      來又表示要離婚，一開始我不同意，後來我累了，才會同
      意離婚。這段婚姻都是我在挽回，被告不可能寫系爭紙條
      給我。我也沒有毒品前科，我姑姑也沒有，我更沒有以我
      姑姑有毒品案件為由跟被告表示要離婚等語（見本院卷第
      173至176頁）。被告所辯書寫系爭紙條之動機前後既有出
      入，且與證人丁○○所述不符，更與客觀之丁○○前案紀錄表
      不符，實難採信。遑論丁○○之姑姑是否涉犯毒品罪嫌，何
      以會成為被告與丁○○離婚之理由，被告更不會因丁○○姑姑
      涉犯毒品罪嫌而書寫系爭紙條，益證被告所辯顯與常情不
      符。再參以原告與洪嘉呈之對話譯文（見本院卷第63至65
      頁），洪嘉呈自承系爭紙條是被告寫給其的，且其與被告
      確有曖昧，沒有辦法繼續維持與原告間的婚姻關係等情。
      是原告主張被告書寫上述紙條給洪嘉呈，洪嘉呈方會將之
      置於識別證內隨身攜帶等情，堪信為真正。
　　2.證人即被告與洪嘉呈之軍中同僚丙○○於本院具結證稱：洪
      嘉呈是我的同事，我們2人是同期，平時交情不錯，被告
      則是我的班組員。軍中相當看中男女分際，即便沒有男女
      朋友的人走在一起都很怪。被告與洪嘉呈都是有婚姻關係
      的人，卻連休息時間都會聚在一起，相處曖昧，除了假日
      都會看到被告與洪嘉呈聚在一起抽煙、聊天、吃東西，沒
      有聽到他們談公事，軍中大家都在傳，如果有人說洪嘉呈
      外遇，第一個想到的對象就是被告，我也曾經聽到別人討
      論此事。很多時候連上休息區很晚的時候也都只有看到2
      人在，沒有看到其他人。被告與洪嘉呈業務往來情形應該
      很少，且被告的「大兵日記」本來應該由我批改，但被告
      都直接拿給洪嘉呈批改。當初原告告訴我洪嘉呈有外遇，
      想詢問我跟何人較接近時，我馬上就想到是被告，後來原
      告將系爭紙條傳給我，我確認該紙條上的字跡是被告的。
      我在營區內常看到洪嘉呈講一整晚的電話，但不知道對象
      是誰，我本來以為是跟原告，某次剛好原告打電話給我，
      但當時洪嘉呈正在講電話，所以我確定洪嘉呈講電話的對
      象並非原告。洪嘉呈本來有續簽3年，就我瞭解目前部隊
      缺人，需要洪嘉呈處理重要任務，洪嘉呈也需要這份工作
      ，實在沒有理由在這個時間離職，但洪嘉呈卻提前於111
      年4月21日退伍，我知道被告與洪嘉呈於111年2月有因為
      兩性關係遭到連上監察官調查一事等語（見本院卷第178
      至183頁）。證人即被告軍中同僚乙○○於本院具結證稱：
      被告是我的學妹，我跟被告是同一間寢室，被告跟我都睡
      上舖，睡隔壁床。有一次清晨5點多，因為被告的行動電
      話掉下來，我幫他撿起來，看到當時畫面是通訊軟體「In
      stagram」通話中的畫面，通話對象是洪嘉呈，通話時間
      是6個多小時，當時被告還在睡覺，我看到就把行動電話
      放回去，沒有說什麼。後來大約過了10至15分鐘後，我跟
      被告說她的電話掉下去，被告問我看到什麼，我跟她說看
      到通話中，被告就要我不要亂講。我跟同僚甲○○是閨密，
      她曾經跟我說過被告與洪嘉呈走得很近、很曖昧等語（見
      本院卷第184至186頁）。證人丙○○所述與被告所自承之內
      容（紙條部分）、陸軍機械化步兵第二三四旅111年5月5
      日函所附監察報告（遭調查部分，見本院卷第207至212頁
      ）、甲○○與他人以通訊軟體對話內容翻拍畫面所載（見本
      院卷第55至62頁，內容詳如附件）及證人乙○○上述證述（
      被告與洪嘉呈長時間通話部分）大致相符，且證人與洪嘉
      呈本為同僚好友，2人亦無細故仇怨，堪認其證述屬實。
　　3.綜合上述證據可知，被告與洪嘉呈身為職業軍人，卻在極
      重男女分際之軍營內過從甚密，不僅引人注目非議，更曾
      有深夜通話6小時至被告睡著而不自覺的情形，被告另曾
      書寫載有「寶貝　愛你哦♥」、「老公 我愛你 很愛很愛
      你 最愛最愛你 我的小壞蛋♥」等內容之系爭紙條給洪嘉
      呈，本院認為原告主張被告與洪嘉呈確有逾越一般男女分
      際之不當交往等情，應屬真正。
（二）被告應賠償原告之慰撫金以15萬元為當：
　　1.婚姻係以夫妻之共同生活為其目的，配偶應互相協力保持
      其共同生活之圓滿安全及幸福，而夫妻互守誠實，係為確
      保其共同生活之圓滿安全及幸福之必要條件，無論夫妻間
      之情感是否和諧，在未結束婚姻關係之前，任一方配偶因
      婚姻契約而互負誠實之義務，並不因此而有差別。是一方
      配偶之不誠實行為，如有違共同生活之圓滿安全及幸福者
      ，即為違反因婚姻契約之義務而侵害他方之權利。此項基
      於身分關係而生之配偶權，自屬依法應受保護之權利。司
      法院釋字第791號解釋雖宣告刑法第239條通姦罪及相姦罪
      等規定違憲，然僅係認為以刑罰手段維護婚姻制度或個別
      婚姻關係等目的之手段適合性較低，得以實現之公益不大
      ，所致之損害顯然大於其目的所欲維護之利益而有違比例
      原則之故，並非認定上述價值已不受法律之保障。因此，
      倘若配偶任一方與他人間存有逾越結交普通朋友等一般社
      交行為之不正常往來，且其侵害配偶所享有普通友誼以外
      情感交往之獨占權益程度，已達破壞婚姻制度下共同生活
      之信賴基礎程度，亦足以構成侵害配偶權利之侵權行為。
      又男女間互動親密，若逾越一般異性正常友誼範疇之交往
      互動，即不法侵害男方或女方配偶之婚姻圓滿安全及幸福
      ，致該配偶處於難堪之窘境，核屬民法第195條第3項情節
      重大之情形，該受害之配偶，自得請求慰撫金。被告明知
      洪嘉呈為有配偶之人（見不爭執事項⒉），卻與其有上述
      不正當男女交往關係，洪嘉呈更表示因與被告有曖昧而無
      法繼續維持與原告的婚姻，亦如前述，故本院認為被告之
      行為顯已侵害原告基於配偶之身分法益而情節重大，原告
      依民法第184條、第195條第3項、第1項規定，訴請被告賠
      償慰撫金，即屬有據。
　　2.慰藉金之賠償須以人格權遭遇侵害，使精神上受有痛苦為
      必要，其核給之標準固與財產上損害之計算不同，然非不
      可斟酌雙方身分資力與加害程度，及其他各種情形核定相
      當之數額。本院審酌兩造自陳之年次、學歷、職業、月收
      入、經濟狀況、家庭狀況等資料及兩造108、109年稅務電
      子閘門資料查詢表為佐（為維護兩造之隱私，本院不就其
      個資詳予敘述），復參以原告與洪嘉呈結婚逾4年，及前
      述侵害之情節，及被告未向原告道歉等情，認原告請求精
      神慰撫金之金額尚屬過高，應核減為15萬元，始為允當。
      原告在此範圍之請求應予准許，逾此範圍之請求，不予准
      許。
（三）給付無確定期限者，債務人於債權人得請求給付時，經其
      催告而未為給付，自受催告時起，負遲延責任。遲延之債
      務，以支付金錢為標的者，債權人得請求依法定利率計算
      之遲延利息。但約定利率較高者，仍從其約定利率；應付
      利息之債務，其利率未經約定，亦無法律可據者，週年利
      率為百分之五，民法第229條第2項前段、第233條第1項及
      第203條分別定有明文。本件原告對被告之侵權行為損害
      賠償債權，核屬無確定期限之給付，自應經原告之催告而
      未為給付，被告始負遲延責任。準此，原告請求被告自起
      訴狀繕本送達翌日即111年1月27日（見本院卷第81頁）起
      ，按年息5%計付遲延利息，核無不合。
五、結論：
    綜上所述，原告依民法第184條第1項、第195條第3項、第1
    項規定，請求被告給付15萬元，及自111年1月27日起至清償
    日止，按年息5%計算之利息，為有理由，應予准許。逾此範
    圍之請求，為無理由，應予駁回。。
六、假執行
    本判決所命給付之金額未逾50萬元，依民事訴訟法第389條
    第1項第5款規定，應依職權宣告假執行。至原告就敗訴部分
    所為之聲請，因訴之駁回而失所依據，不予准許。另被告就
    原告勝訴部分陳明願供擔保，聲請宣告免為假執行，合於法
    律規定，故酌定相當之擔保金額宣告之。
七、本件事證已臻明確，兩造其餘攻擊防禦方法及證據，經本院
    斟酌後，對於判決之結果不生影響，故不再逐一論列，併此
    敘明。
八、訴訟費用負擔之依據：民事訴訟法第79條。
中　　華　　民　　國　　111 　年　　6 　　月　　14　　日
                  民事第五庭    法　官　施懷閔
以上為正本係照原本作成。
如對本判決上訴，須於判決送達後20日內向本院提出上訴狀（須
附繕本）。如委任律師提起上訴者，應一併繳納上訴審裁判費。
中　　華　　民　　國　　111 　年　　6 　　月　　14　　日
                                書記官　張宏賓